臺灣臺北地方法院刑事判決
110年度訴字第469號
公 訴 人  臺灣臺北地方檢察署檢察官
被    告  蔡侑庭




指定辯護人  許瑞榮律師（法扶律師）
上列被告因偽造有價證券等案件，經檢察官提起公訴（110年度
偵緝字第351號），本院判決如下：
    主  文
乙○○犯偽造有價證券罪，累犯，處有期徒刑參年肆月。
未扣案如附圖所示偽造之本票壹張沒收。
未扣案之犯罪所得新臺幣伍拾陸萬元沒收，於全部或一部不能沒
收或不宜執行沒收時，追徵其價額。
    事  實
一、乙○○打零工為業，因賭博缺錢，竟意圖為自己不法之所有，
    基於詐欺及意圖供行使之用而偽造有價證券之犯意，先蓄意
    營造其從事融資放款工作、收入豐厚、身為浪LIVE直播平台
    直播主甲○○之「刷手」（即直播平台之土豪粉絲）等假象後
    ，接續以如附表所示之行為對甲○○施以詐術，而詐得如附表
    所示之金錢，共計新臺幣（下同）56萬元。
二、案經甲○○訴由臺灣臺北地方檢察署檢察官偵查起訴。
    理  由
一、證據能力
  ㈠本判決所引用下述被告乙○○以外之人於審判外所為供述，被
    告及其辯護人就證據能力部分均不爭執且同意作為證據使用
    （見本院卷第79至81頁）。本院斟酌上開證據並無違法取得
    之情事，亦無證明力明顯過低之情形，認作為認定被告2 人
    有無犯罪之證據亦屬適當，依刑事訴訟法第159條之5之規定
    ，均有證據能力。
  ㈡其餘資以認定本案犯罪事實之非供述證據，亦查無違反法定
    程序取得之情，依刑事訴訟法第158條之4規定反面解釋，洵
    具證據能力。
二、實體部分
  ㈠認定犯罪事實所憑之證據及理由 
    上開犯罪事實，業據被告於本院準備程序、審理時均坦承不諱（見本院卷第78頁、第184至185頁），核與證人即告訴人甲○○於警詢及偵查中之證述情節大致相符（見他卷第5至6頁、第83至87頁，偵卷第33至36頁，偵緝卷第79至80頁、第111至115頁），並有如附表「證據」欄所示之證據在卷可稽，是被告上開自白核與事實相符，應堪採信。本案事證明確，被告上開犯行，洵堪認定，應依法論科。
  ㈡論罪科刑：　　
　1.被告行為後，刑法第201條規定於108年12月27日修正施行，
    此次修正係將修正前規定之「得併科3千元以下罰金」，原
    應再依刑法施行法第1條之1第2項前段規定，就其所定罰金
    數額提高為30倍即9萬元部分，直接予以在刑法內明文化調
    整規定為「得併科9萬元以下罰金」，以統一刑法典內關於
    罰金刑之規定，並求適用上之簡便，非屬法律變更，應逕行
    適用修正後之規定。
　2.按行使偽造之有價證券以使人交付財物，本即含有詐欺之性質，如果所交付之財物即係該證券本身之價值，其詐欺取財仍屬行使偽造有價證券之行為，固不另論以詐欺取財罪；但如行使該偽造之有價證券，係供擔保或作為新債清償而借款或延期清償，則其借款或延期清償之行為，已屬行使偽造有價證券行為以外之另一行為，即應併論以詐欺取財或詐欺得利罪，並從一重處斷（最高法院108年度台上字第3163號判決意旨參照）。查被告偽造如附圖所示之本票（下稱該本票），除用以作為其向告訴人如附表編號1所示借款之憑據外，本票於性質上亦具有信用擔保功能，執票人可依票據法規定行使本票之追索、強制執行之權利；揆諸上開說明，該本票既具有擔保被告借款本金之性質，此部分除成立偽造有價證券罪外，亦應論以詐欺取財罪。是核被告就如附表編號1所為，係犯刑法第201條第1項偽造有價證券及第339條第1項詐欺取財罪；就如附表編號2至7所為，則係犯刑法第339條第1項詐欺取財罪。
　3.被告就如附表編號1部分，其偽造署押係偽造有價證券之階
    段行為，而其行使偽造有價證券之低度行為，為偽造有價證
    券之高度行為所吸收，均不另論罪。
　4.被告出於同一詐欺取財之目的，於密接時間，對告訴人為如
    附表所示詐欺取財犯行，侵害同一告訴人之財產法益，各行
    為之獨立性極為薄弱，依一般社會健全觀念，在時間差距上
    難以強行分開，應視為數個舉動之接續施行，為接續犯，論
    以一罪。
　5.被告以一行為同時觸犯上開偽造有價證券及詐欺取財2罪，為想像競合犯，應依刑法第55條之規定，從一重之偽造有價證券罪論處。
　6.累犯之加重：
    被告自100年至107間起，因犯多次詐欺案件，均經法院判決有期徒刑確定在案，最近1次執行係於107年間，經臺灣高等法院臺南分院以107年度上易字第433號判決應執行有期徒刑4月確定，並於民國108年1月21日易科罰金執畢，此有臺灣高等法院被告前案紀錄表在卷可稽（見本院卷第17至39頁），其於受有期徒刑執行完畢後，5年內故意再犯本案有期徒刑以上之罪，為累犯。審酌被告論以累犯之前案與本案皆係詐欺罪，其於前案執行完畢後再犯本案，足見其對於刑罰之反應薄弱且具特別惡性，併考量被告犯罪情節，無應量處最低法定刑，否則有違罪刑相當原則，爰依刑法第47條第1項規定及司法院大法官會議釋字第775號解釋文，依法加重其刑。
　7.不適用刑法第59條酌減規定之理由：
　　刑法第59條規定：「犯罪情狀顯可憫恕，認科以最低度刑仍嫌過重者，得酌量減輕其刑」，此雖為法院依法得行使裁量之事項，然非漫無限制，必須犯罪另有特殊之原因、環境與情狀，在客觀上足以引起一般之同情，認為即予宣告法定低度刑期，猶嫌過重者，始有其適用。是以，為此項裁量減輕其刑時，必須就被告全部犯罪情狀予以審酌，在客觀上是否有足以引起社會上一般人之同情，而可憫恕之情形，始謂適法。辯護人雖為被告之利益主張酌量減輕其刑云云（見本院卷第185頁），然被告已有諸多侵害他人財產法益之前科，竟因沉迷賭博缺錢花用而為本案犯罪，且其為附表編號1之犯行得手後，又接續為附表編號2至7所示之犯行，客觀而言社會上一般人均難以同情被告本案之犯罪情狀，亦無宣告法定低度刑期，猶嫌過重之情形，故無刑法第59條酌減規定之適用，是辯護人此部分主張礙難准許。
　8.爰以行為人之責任為基礎，審酌被告正值青壯之年，未能循正當方式工作及賺取財物，沉迷於賭博及與美女直播主互動，竟因缺錢花用或為支付賭債，利用網路直播平台之匿名特性，佯裝出手闊綽之「刷手」以取信告訴人，進而為如附表所示之詐術及偽造該本票並加以行使，使告訴人陷於錯誤，因此訛詐如附表所示之款項，擾亂社會交易秩序及本票在交易市場之信用性，造成告訴人受有財產上損害，所為實屬不該；惟考量被告於本院審理時終能坦承犯行，犯後態度尚屬良好；復斟酌本案犯罪動機、佯裝刷手送禮取信告訴人之手段及情節、本案接續施用詐術之歷時數月、次數達7次、被告偽造該本票之票面金額為20萬元、本案詐欺所得款項共56萬元，又被告迄未與告訴人達成和解、賠償損害；兼衡被告有諸多詐欺前科，素行不佳，併參酌其自述高職畢業之教育智識程度、入監前打零工為業，有2名未成年子女，現由其母親及妻子扶養照顧家境勉持之生活狀況（見本院卷第185頁）等一切情狀，量處如主文第1項所示之刑，並諭知易科罰金之折算標準。
　㈢沒收部分：
　1.偽造之有價證券：
    按偽造之有價證券，不問屬於犯人與否，沒收之，刑法第20
    5條定有明文。是本案被告偽造後交付予告訴人、如附圖所
    示之該本票雖未扣案，惟既無證據證明已滅失，不問屬於被
    告與否，應依刑法第205條規定宣告沒收。
  2.犯罪所得：
    本案被告所詐得之金額共56萬元，為其犯罪所得，未據扣案
    ，應依刑法第38條之1第1項前段規定宣告沒收，並依同條第
    3項規定，於全部或一部不能沒收或不宜執行沒收時，追徵
    其價額。至被告雖稱其有在直播平台上為告訴人刷禮物、衝
    業績之互惠行為等情，然被告上開所為乃係其用以取信告訴
    人以接續施以詐騙所付出之成本，或為其本案或另案詐欺既
    遂後就各該犯罪所得之處分利用行為，難認係返還被害人財
    物，自不能於應沒收之犯罪所得數額中扣除，附此敘明。
據上論斷，應依刑事訴訟法第299條第1項前段判決如主文。
本案經檢察官李巧菱提起公訴，檢察官黃怡華到庭執行職務。
中　　華　　民　　國　　110 　年　　11　　月　　26　　日
　　　　　　　　　刑事第九庭審判長法  官  黃怡菁
                                  法  官  蔡宗儒
                                  法  官  王筑萱
以上正本證明與原本無異。如不服判決應於收受送達後20日內向
本院提出上訴書狀。
　　　　　　　　　　　　　　　　  書記官　阮弘毅
中　　華　　民　　國　　110 　年　　11　　月　　29　　日
附錄本案論罪科刑法條全文：
刑法第201條
意圖供行使之用，而偽造、變造公債票、公司股票或其他有價證
券者，處三年以上十年以下有期徒刑，得併科九萬元以下罰金。
行使偽造、變造之公債票、公司股票或其他有價證券，或意圖供
行使之用而收集或交付於人者，處一年以上七年以下有期徒刑，
得併科九萬元以下罰金。
刑法第339條
意圖為自己或第三人不法之所有，以詐術使人將本人或第三人之
物交付者，處五年以下有期徒刑、拘役或科或併科五十萬元以下
罰金。
以前項方法得財產上不法之利益或使第三人得之者，亦同。
前二項之未遂犯罰之。

附圖
 

附表
編號 犯罪事實 詐欺所得 金額 證據 1 乙○○詐稱其係從事融資工作，邀請甲○○投資放款，若借半年，每月月息10％，還差20萬元就有業績獎金，若有業績獎金就有錢用直播平台贈送禮物給甲○○云云，致甲○○陷於錯誤，而同意相約於108年10月31日12時許，在臺北市○○區○○路0段0號京站時尚廣場地下街見面；因甲○○要求收據，乙○○遂於面交前之不詳時間，偽造如附圖所示面額20萬元、虛構發票人「陳侑庭」、發票人地址「台南市○里區鎮○里00號」之該本票1紙，而於上開面交之時、地，將之交付予甲○○而行使，藉此取信於甲○○，並取得甲○○交付之現金20萬元。 20萬元 1.該本票正反面照片(見他卷第127頁) 2.告訴人所提供見面照片、與被告之對話紀錄等整理明細編號2-4至3-2、5-1至5-4(見他卷第168至169頁、第172至173頁) 2 乙○○亟需資金償還對郭致宏之欠款，向甲○○佯稱：願幫助甲○○獲得直播平台舉辦比賽之名次，要求甲○○交付金錢作為贈送禮物之合資資金，供乙○○得以於直播時贈送禮物予甲○○以獲得比賽名次云云（下稱合資幫助甲○○比賽），致甲○○誤信為真，而於108年11月1日12時許，匯款5萬元至乙○○指定、其向郭致宏商借、郭致宏所提供之父親郭朝枝帳號00-00000000000000號郵局帳戶。 5萬元 1.證人郭朝枝、郭致宏於警詢中之證述（見他卷第95至105頁） 2.被告與告訴人通訊軟體對話紀錄擷圖(見他卷第309至360頁) 3.中華郵政股份有限公司109年4月10日函暨檢附之基本資料(見他卷第141至143頁) 4.告訴人所提供與被告之對話紀錄、存簿照片等整理明細編號6-1至6-4(見他卷第174-175頁) 3 乙○○向甲○○佯稱：因繁忙，請甲○○幫忙代儲值直播平台點數而後償還（下稱代儲值）云云，致甲○○誤信為真，於108年11月3日12時許，以兆豐銀行信用卡線上付款2萬元至乙○○之浪LIVE直播平台0000000號虛擬帳戶（下稱被告直播平台帳戶）。 2萬元 1.被告與告訴人通訊軟體對話紀錄擷圖(見他卷第309至360頁) 2.兆豐銀行信用卡消費明細2紙(見他卷第139至140頁) 3.告訴人所提供與被告之對話紀錄、存簿照片等整理明細編號7-1至7-8(見他卷第176至180頁) 4 乙○○再次誆以邀請甲○○投資放款、可收取利息云云，致甲○○誤信為真，於108年11月5日12時許，匯款20萬元至乙○○所指定李婕渝之台新銀行帳號000000000000000000號帳戶，再由不知情之李婕渝自其帳戶領出上開款項交付予乙○○。 20萬元 1.證人李婕渝於警詢及偵查中之證述（見他卷第113至116頁，偵卷第33至36頁） 2.被告與告訴人通訊軟體對話紀錄擷圖(見他卷第309至360頁) 3.郵政跨行匯款申請書1紙(見他卷第129頁) 4.告訴人所提供與被告之對話紀錄、存款單、存簿照片等整理明細編號8-1至8-12(見他卷第180至185頁) 5 乙○○再度佯稱合資幫助甲○○比賽云云，致甲○○誤信為真，於108年11月16日12時許，自中國信託帳戶匯款5萬元至乙○○所指定許天馨之國泰世華銀行帳號0000000000000號帳戶。 5萬元 1.被告與告訴人通訊軟體對話紀錄擷圖(見他卷第309至360頁) 2.中國信託存摺內頁交易明細1紙(見他卷第187頁) 3.國泰世華商業銀行存匯作業管理部109年4月14日國世存匯作業字第1090045132號函暨附件戶名許天馨基本資料(見他卷第151至153頁) 4.告訴人所提供與被告之對話紀錄、存簿照片等整理明細編號9-1至9-3(見他卷第186至187頁) 6 甲○○想要回禮點數給其他男直播主，乙○○詐稱：由甲○○先代儲值至乙○○之直播帳戶，乙○○會為其回禮點數給男直播主云云，致甲○○誤信為真，於108年11月20日12時許，以玉山銀行信用卡線上付款2萬元至被告直播平台帳戶。 2萬元 1.被告與告訴人通訊軟體對話紀錄擷圖(見他卷第309至360頁) 2.玉山銀行存摺內頁交易明細1頁(見他卷第139頁) 3.告訴人所提供與被告之對話紀錄、直播主資料等整理明細編號11-1至11-3(見他卷第190至191頁) 7 乙○○再度佯稱代儲值云云，致甲○○誤信為真，於108年12月7日12時許，以兆豐銀行信用卡線上付款2萬元至被告直播平台帳戶。 2萬元 1.被告與告訴人通訊軟體對話紀錄擷圖(見他卷第309至360頁) 2.兆豐銀行信用卡消費明細2紙(見他卷第139至140頁) 3.告訴人所提供與被告之對話紀錄、帳單等整理明細編號15-1至15-2(見他卷第193至194頁)